【裁判字號】    98,交聲,773
【裁判日期】    990315
【裁判案由】    聲明異議
【裁判全文】
臺灣臺南地方法院交通事件裁定         98年度交聲字第773號
移送機關    交通部公路總局嘉義區監理所臺南監理站
異議人即
受處分人    甲○○
上列異議人即受處分人因違反道路交通管理處罰條例案件，對於
交通部公路總局嘉義區監理所臺南監理站98年6月18日所為之裁
決處分（處分案號：嘉監南字第裁74-M00000000號）聲明異議，
本院裁定如下：
    主    文
原處分撤銷。
甲○○不罰。
    理    由
一、原處分意旨略以：受處分人即異議人甲○○（下稱異議人）
    於民國98年4月17日15時34分許，騎乘車牌號碼9GJ-526號重
    型機車，行經臺南縣安定鄉○道○號○道與台19線路口時，
    因騎機車未戴安全帽，經警表示攔檢，異議人卻拒絕接受稽
    查而逕自闖紅燈（南向北直行）逃逸，經臺南縣警察局善化
    分局安定分駐所警員逕行製單舉發，嗣經移送機關即交通部
    公路總局嘉義區監理所臺南監理站（下稱原處分機關）以其
    違規事證明確，分別依照道路交通管理處罰條例第31條第6
    項、第53條第1項、第60條第1項、第63條第1項第3款（原處
    分漏載第1項第3款）之規定，裁處異議人罰鍰新臺幣（下同
    ）500元（未戴安全帽部分）、1,800元並記違規點數3點（
    闖紅燈部分）、3,000元並記違規點數1點（拒絕接受稽查而
    逃逸）。
二、聲明異議意旨略以：異議人當天有行經安定鄉，但並無任何
    違規，亦未有遭警方稽查的情事發生，且舉發照片並非警方
    所言違規地點，且並無沒有戴安全帽的情況，而警方卻於沒
    有任何具體事證及說明下開罰，應檢具違規當時具體的事證
    ，否則如此開罰將嚴重影響到警方辦案的公信力，請求撤銷
    原處分等語。
三、按犯罪事實應依證據認定之，無證據不得認定犯罪事實；又
    不能證明被告犯罪或其行為不罰者，應諭知無罪之判決，刑
    事訴訟法第154條第2項、第301條第1項，分別定有明文。又
    認定不利於被告之事實，須依積極證據，苟積極證據不足為
    不利於被告事實之認定時，即應為有利於被告之認定，更不
    必有何有利之證據；且事實之認定，應憑證據，如未能發現
    相當證據，或證據不足以證明，自不能以推測或擬制之方法
    ，以為裁判基礎；而認定犯罪事實所憑證據，雖不以直接證
    據為限，間接證據亦包括在內；然而無論直接或間接證據，
    其為訴訟上之證明，須於通常一般之人均不致有所懷疑，而
    得確信其為真實之程度者，始得據為有罪之認定，若其關於
    被告是否犯罪之證明未能達此程度，而有合理性懷疑之存在
    時，事實審法院復已就其心證上理由予以闡述，敘明其如何
    無從為有罪之確信，因而為無罪之判決，尚不得任意指為違
    法，最高法院分別著有30年上字第816號、40年台上字第86
    號、76年台上字第4986號等判例可資參照。而依道路交通管
    理處罰條例第89條規定，法院受理有關交通事件，準用刑事
    訴訟法之規定，前開規定及判例意旨自得適用於本件聲明異
    議案件。
四、原處分意旨認異議人有上開違規情事，無非係以台南縣警察
    局98年4月17日南縣警交字第M00000000號舉發違反道路交通
    管理事件通知單及調閱監視器翻拍之照片1張為主要論據。
    惟查：
  (一)經本院勘驗該監視器翻拍之照片，照片中異議人騎乘車牌號
    碼9GJ-526號重型機車時，並無未戴安全帽之情形，要難以
    該照片認定異議人有騎機車未戴安全帽之違規情事。
  (二)至證人即舉發員警陳志華固於本院調查時證稱：「（法官問
    ：本件是否你舉發，情形如何？（提示舉發單並告以要旨）
    ）是的。當時我駕駛巡邏車與另一位林姓警員執行巡邏勤務
    ，是在取締交通違規後返所途中，我們沿國道八號側車道（
    便道）由西向東行駛，到臺19線路口時，我們的行向是綠燈
    ，正準備要通過路口時，看到異議人的機車，由南向北方向
    在臺19線上停等紅燈，當時車輛只有這台機車駕駛沒有戴安
    全帽，所以林姓巡佐在道路口時搖下車窗，舉手示意要他靠
    路邊停車。在要停車時，我們有注意駕駛人有無往路邊停車
    ，後來那台機車本來要往路邊停車，但又突然向北闖紅燈逃
    逸，因為是單行道，沒有辦法馬上轉頭，所以我們就先記下
    車牌號碼，再去迴轉，因為迴轉回來開到臺19線時，已經看
    不到該車輛，所以我們事後向海寮派出所調閱監視器，確認
    該車輛確實於該時間有經過該路段。」、「（法官問：有無
    看到當時的違規人？）有看到，知道是一個年輕男子。」、
    「（法官問：是否在庭異議人？）不確定，因為時間久了。
    」等語（見本院98年11月20日訊問筆錄），本院審酌舉發員
    警上開證言，當時舉發員警之巡邏車的行向是西向東，而員
    警舉發之違規機車的行向是南向北，又機車僅有後方一面號
    牌，因此，舉發員警在指示違規機車駕駛人靠路邊停車之時
    ，只能看到違規人，但尚無法看到違規機車之號牌，而且只
    有在違規機車往北闖紅燈逃逸且通過員警巡邏車之際有短暫
    時間可以看到違規機車的號牌，再依舉發員警上開證言，違
    規機車本來要往路邊停車，但又突然向北闖紅燈逃逸，亦即
    舉發員警能否在上述短暫時間確認違規機車之號牌，尚非無
    疑，而舉發員警復證述無法確定違規機車之駕駛人是否即異
    議人，本院再與前開認定監視器翻拍之照片中異議人騎乘機
    車並無未戴安全帽之情形等情相核，實難認舉發員警當時看
    到並指示路邊停車之之違規機車駕駛人即為本件異議人。
  (三)因此，依上開事證既無法確定舉發員警當時所看到並指示路
    邊停車之之違規機車駕駛人即為本件異議人，故自難認異議
    人即舉發員警所指騎乘機車未戴安全帽，經警表示攔檢，拒
    絕接受稽查而逕自闖紅燈（南向北直行）逃逸之違規駕駛人
    。
五、綜上所述，本件依調查所得之證據，尚不足以證明異議人有
    於前揭時、地為上述之違規行為，此外，復查無其他積極證
    據足資證明異議人之違規行為，揆諸前開說明，自不得為異
    議人不利之認定。原處分機關依道路交通管理處罰條例第31
    條第6項、第53條第1項、第60條第1項、第63條第1項第3款
    （原處分漏載第1項第3款）之規定，分別裁處異議人罰鍰50
    0元（未戴安全帽部分）、1,800元並記違規點數3點（闖紅
    燈部分）、3,000元並記違規點數1點（拒絕接受稽查而逃逸
    ），尚有未洽。異議人不服，聲明異議為有理由，爰依法將
    原處分撤銷，並為異議人不罰之諭知。
六、據上論結，應依道路交通管理處罰條例第87條第2項、道路
    交通案件處理辦法第20條前段，裁定如主文。
中    華    民    國    99    年    3     月    15    日
                    交通法庭  法  官 張家瑛
以上正本證明與原本無異。
如不服本裁定，應於收受送達後5日內向本院提出抗告狀。（應
附繕本）
                              書記官 李淑惠
中    華    民    國    99    年    3     月    17    日

司法院資訊處製作；財團法人民間司法改革基金會備份。
